【裁判字號】    89,上更(一),135
【裁判日期】    890620
【裁判案由】    偽造有價證券
【裁判全文】
臺灣高等法院臺中分院刑事判決          民國八十九年度上更(一)字第一三五號
    上  訴  人
    即  被  告  乙○○
    指定辯護人  本院公設辯護人  丙○○
右上訴人因偽造有價證券案件，不服臺灣台中地方法院中華民國八十六年五月十四日
第一審判決（民國八十五年度訴字第一七一一號，起訴案號：臺灣台中地方法院檢察
署民國八十五年度偵字第二七三一號），提起上訴，經判決後，由最高法院發回更審
，本院判決如左：
    主      文
原判決關於偽造有價證券部分撤銷。
乙○○共同意圖供行使之用，而偽造有價證券，處有期徒刑年。扣案之如附表編號
一所示之支票壹張，如附表編號二至七所示之空白支票陸張均沒收。
    事      實
一、乙○○素行良好，未曾受有期徒刑以上刑之宣告，惟基於意圖供行使之用之犯意
    ，自民國（下同）八十五年一月初起，明知葉如瓊、嚴玉琴、陳月春、蔡聰祈、
    陳久彬等人名義之支票，係已成年綽號張大鵬之男子，以偽造之身分證件向銀行
    申請開立支票帳戶後，領得之已蓋好偽造印文之支票，竟仍與該張大鵬基於共同
    偽造支票之犯意聯絡，於八十五年一月十日、同年月十六日，在臺中市○○路、
    公館路口之泡沫紅茶店，以每張新台幣（下同）一千五百元之代價，購買已拒絕
    往來之空白支票六張，以每張五千元之代價購買尚未拒絕往來之空白支票四張，
    再於中國時報上刊登「Ｈ，支票借你２５○○起（○四）0000000～６
    ２５○○」之廣告，分別以該刊登之電話為聯絡工具，擬以已拒絕往來之支票一
    張二千五百元，尚未拒絕往來之支票每張八千元之價格，轉賣予不詳姓名之成年
    人。乙○○購得上開空白支票後，於八十五年一月廿九日前之不詳時間，在不詳
    地點，將附表所示編號一之空白支票上填寫金額為八萬五千元，日期為八十五年
    二月十日，偽造完成後擬予出售他人，於八十五年一月廿九日，在台中市○○
    路與民權路口為警查獲，並扣得如附表編號一所示之支票一張、乙○○所有供犯
    罪預備所用如附表編號二至七所示之空白支票六張。
二、案經台中市警察局第三分局報請台灣台中地方法院檢察署檢察官偵查起訴。
    理      由
一、訊據被告乙○○，承認於右開時地向綽號「張大鵬」者購買空白支票，並擬轉售
    他人，該等支票不能兌現，惟矢口否認有偽造有價證券之犯行，辯稱，其不知該
    空白支票係以偽造之身分證向銀行申請開立支票帳戶領得之支票，如附表編號一
    所示之支票上之金額、日期，亦非其所書寫云云。惟查被告在警訊中已承認，該
    等空白支票係以假身分證申領（見偵查卷第八頁正面），觀之被告於購得空白支
    票後，亦擬偽造身分證申領丁○○之支票，足證被告在警訊中之自白為真實。又
    如附表編號一支票上之金額與日期，確為被告所填寫，亦據被告在檢察官偵查中
    供認不諱（見偵查卷第廿一頁正面）而附表編號一所示支票上之字跡與被告在富
    邦商業銀行所寫取款憑條上之字跡慣性特徵相符，此有憲兵司令部刑事支援中心
    鑑驗通知書附卷可證（見原審卷第一百七十六頁正面），足證被告在偵查中之自
    白為真實，附表編號一所示之支票確為被告所偽造無疑。至被告於原審當庭書寫
    之字跡，雖與附表編號一所示支票之字跡間之書寫速度、環境及字體均不相同，
    致無法鑑定。惟此應係被告知道當庭書寫字跡後將要送請鑑定，故為虛偽書寫所
    致，此不能為被告有利之證據，再者被告否認偽造支票，但支票確為被告所偽造
    ，故無法認定確實之犯罪時間、地點。僅能認定係查獲前所偽造。被告偽造有價
    證券罪證明確，犯行應可認定。核被告所為，係犯刑法第二百零一條第一項之偽
    造有價證券罪，被告與成年人綽號「張大鵬」者，對於犯罪行為，有意思之聯絡
    及行為之分擔均為共同正犯。
二、公訴意旨又稱：被告乙○○向綽號「張大鵬」者購買空白支票後，基於概括犯意
    ，由乙○○或乙○○指示買進支票之人共同偽造支票日期金額，持以向他人詐騙
    財物，共已賣出六張偽造之支票，得款三萬元。因認為被告另犯刑法第二百零一
    條第二項之行使偽造有價證券罪（被偽造有價證券罪吸收）、第三百三十九條第
    一項之詐欺罪及連續犯偽造有價證券罪云云。按被告之自白，不得作為有罪判決
    之唯一證據，仍應調查其他必要之證據，以察其是否與事實相符，刑事訴訟法第
    一百五十六條第二項定有明文。經查被告於原審偵審中前審及本院審理時，有時
    稱：賣了六張，自己寫（日期、金額）二張。有時稱：賣了三張。有時稱：賣了
    二張。有時稱：賣了四張，有時稱：賣了一張，因寫錯換回一張。前後所供均不
    相符合，又無任何證據足以證明被告曾出賣支票與他人，自不能以被告上開互不
    相符之自白，作為認定被告犯罪之證據，故被告涉嫌之行使偽造有價證券罪、詐
    欺罪及連續犯偽造有價證券罪（理由一部分除外）部分均屬不能證明，因與前述
    有罪部分，公訴人認為係裁判上一罪，依法均不另為無罪之諭知。
三、原審以被告罪證明確，予以論罪科刑，原無不合，惟查並無任何證據，足以證明
    被告出賣偽造之支票與他人，原判決誤認被告二次出賣偽造之支票與他人，尚有
    未洽，又被告並未犯有詐欺罪，原判決誤認被告牽連犯有詐欺罪，亦有未當，被
    告上訴意旨否認犯罪，雖無理由，惟原判決既有可議，自屬不能維持，應由本院
    將原判決撤銷改判，爰審酌被告犯罪之動機、目的、手段、品行，犯後態度及犯
    罪所生之危害等一切情狀，量處以有期徒刑三年，附表編號一所示之支票，應依
    刑法第二百零五條之規定宣告沒收。另附表編號二至七所示之空白支票六張，係
    被告所有供犯罪預備之物，併予依法宣告沒收，至未扣案之三張空白支票，因未
    扣案為免將來執行發生困難，爰不予宣告沒收，併此敘明。
據上論斷，應依刑事訴訟法第三百六十九條第一項前段、第三百六十四條、第二百九
十九條第一項前段，刑法第二百零一條第一項、第二十八條、第二百零五條、第三十
八條第一項第二款，罰金罰鍰提高標準條例第一條前段，判決如主文。
本案經檢察官甲○○到庭執行職務。
中      華      民      國    八十九     年     六     月     二十      日
                                  臺灣高等法院臺中分院刑事第九庭
                                        審判長法  官  胡  森  田
                                              法  官  康  應  龍
                                              法  官  趙  春  碧
右正本證明與原本無異。
如不服本判決應於收受送達後十日內向本院提出上訴書狀，其未述上訴之理由者並
得於提起上訴後十日內向本院補提理由書（均須按他造當事人之人數附繕本）。
                                              書記官  陳  曉  青
中      華      民      國    八十九     年     六     月    二十二     日
附表：
編號 支票號碼   發票日          面額（新台幣）發票人付款人
一  CW0000000   0十五年二月十日八萬五千元    陳月春臺灣省合作金庫斗六支庫
二  CF0000000   未載            未載          葉如瓊慶豐商業銀行臺中分行
三  CF0000000   未載            未載          葉如瓊慶豐商業銀行臺中分行
四  CF0000000   未載            未載          葉如瓊慶豐商業銀行臺中分行
五  NA0000000   未載            未載          嚴玉琴臺灣省合作金庫南臺中支
六  BYA0000000  未載            未載          蔡聰祈臺灣土地銀行西臺中分行
七  EU0000000   未載            未載          陳久彬彰化商業銀行南屯分行
                                                                        Ｅ


司法院資訊處製作；財團法人民間司法改革基金會備份。
